【裁判字號】    97,易,86
【裁判日期】    970318
【裁判案由】    竊盜
【裁判全文】
臺灣雲林地方法院刑事判決                97年度易字第86號
公  訴  人  臺灣雲林地方法院檢察署檢察官
被      告  乙○○
                    現於台灣雲林第二監獄執行中
上列被告因竊盜案件，經檢察官提起公訴（97年度偵緝字第25號）
，本院判決如下：
    主  文
乙○○結夥三人以上竊盜，累犯，處有期徒刑拾月。
    事  實
一、乙○○前因竊盜、違反毒品危害防制條例案件，經本院分別
    以95年度易字第199 號判決、95年度訴字第331 號判決判處
    有期徒刑10月、11月確定，嗣經裁定減刑為有期徒刑5 月、
    有期徒刑5 月15日，併定應執行有期徒刑9 月15日確定，於
    民國96年7 月16日執行完畢。詎其仍不知悔改，復夥同李一
    郎、林鐘山（該2 人業經本院以97年度易字第2 號判決在案
    ）共同意圖為自己不法之所有，於96年11月15日15時10分許
    ，至位在雲林縣臺西鄉○○段0000-0000 地號土地之甘蔗園
    內，共同竊取甲○○所有、置放在貨櫃鐵屋旁之鋁門兩片得
    手。旋由乙○○騎乘車牌號碼不詳機車，先載運其中1 面鋁
    門離去。另李一郎、林鐘山則共乘車牌號碼KR3-430 號重型
    機車載運另1 面鋁門，然李一郎、林鐘山將鋁門1 面載運一
    小段路後，即遇失主甲○○，李一郎乃丟棄其與林鐘山一起
    載運之鋁門1 面，偕同林鐘山逃逸離去。隨後李一郎及林鐘
    山騎車行經臺西鄉菜尾公墓時，偶遇先行離去之乙○○，乙
    ○○乃將伊載運之鋁門轉交與李一郎、林鐘山持有。嗣為警
    於同日15時30分許，在臺西鄉泉州村舊泉州19之16號前，查
    獲騎車載運失竊鋁門之李一郎、林鐘山，始悉上情。
二、案經雲林縣警察局臺西分局報告臺灣雲林地方法院檢察署檢
    察官偵查後提起公訴。
    理  由
壹、程序事項（證據能力之判斷）
一、按當事人、代理人或辯護人於法院調查證據時，知有第159
    條第1 項不得為證據之情形，而未於言詞辯論終結前聲明異
    議者，視為有前項之同意，刑事訴訟法第159 條之5 第2 項
    定有明文。又按適用刑事訴訟法第159 條之5 第2 項之擬制
    同意時，須當事人、代理人或辯護人「知有」同法第159 條
    第1 項不得為證據之情形，而仍未聲明異議，始克相當，並
    非謂當事人、代理人或辯護人於言詞辯論終結前未聲明異議
    者，即均得逕採為證據。亦即，倘當事人、代理人或辯護人
    因「不知有」同法第159 條第1 項不得為證據之情形，致未
    聲明異議，該等傳聞證據仍不具證據能力（最高法院96年台
    上字第5046號判決意旨參照）。查本件被告於準備程序對證
    據能力表示意見時，僅表示「我本人沒有去（偷）我也不知
    道。如果我有去，可以叫回收場來對質，看是何人帶去的。
    」等語（本院卷第17頁正、反面），依被告所述其並未明示
    同意檢察官所提證據有證據能力。又依被告之智識程度僅為
    國中肄業，且未選任辯護人，難期被告「知」檢察官所提之
    警詢筆錄及其他傳聞證據有刑事訴訟法第159 條第1 項不得
    為證據之情形，故被告雖未於本件言詞辯論終結前對檢察官
    所提之傳聞證據之證據能力聲明異議，仍不得視為被告「同
    意」本件檢察官所提之傳聞證據有證據能力，合先敘明。
二、按被告以外之人於檢察事務官、司法警察官或司法警察調查
    中所為陳述，與審判中不符時，其先前之陳述具有較可信之
    特別情況，且為證明犯罪事實存否所必要者，得為證據，刑
    事訴訟法第159 條之2 定有明文。查本件檢察官及被告均未
    聲請傳喚另案被告李一郎、林鐘山及被害人甲○○於本院審
    理時作證，是無從比較李一郎、林鐘山、甲○○等3 人先前
    於警詢時之陳述與審理時之證述有無不符及先前之陳述是否
    具有較可信之特別情況，故另案被告李一郎、林鐘山及被害
    人甲○○之警詢陳述自不符合前揭規定所定例外有證據能力
    之要件，應無證據能力。
三、按被告以外之人於偵查中向檢察官所為陳述，除顯有不可信
    之情況者外，得為證據，刑事訴訟法第159 條之1第2 項亦
    定有明文。偵查中對被告以外之人所為之偵查筆錄，性質上
    屬傳聞證據，惟現階段刑事訴訟法規定檢察官代表國家偵查
    犯罪、實施公訴，依法其有訊問被告、證人及鑑定人之權，
    證人、鑑定人並須具結。而實務運作時，檢察官偵查中向被
    告以外之人所取得之陳述，原則上均能遵守法律規定，不致
    違法取供，其可信度極高。職是，被告以外之人前於偵查中
    已具結而為證述，除反對該項供述得具有證據能力之一方已
    釋明「顯有不可信之情況」之理由外，不宜遽指該證人於偵
    查中之陳述不具證據能力。查本件另案被告李一郎、林鐘山
    於96年11月15日於檢察官偵訊中經具結而為證述，被告又未
    釋明其等之偵訊筆錄有何顯不可信之情況，則依上開說明，
    其等於96年11月15日偵訊時之證述有證據能力。
四、又本件贓物認領保管單上載「上列物品（指鋁門1 面）於民
    國96年11月15日15時10分在台西鄉○○村○○段地號0000-0
    000 前被竊，並於96年11月15日15時20分經向台西分局派出
    所報案，現經貴台西分局偵查隊及台西派出所當場破獲並經
    認明相符，蒙將失竊物品發還具領保管，如有冒領情事願負
    法律責任。」等語，係被害人甲○○於審判外之書面記載，
    具供述性質，為傳聞證據，惟被害人於製作該文書時僅係為
    將鋁門領回，又有簽名及蓋指印於其上，應認該贓物認領保
    管單係被害人甲○○於可信之特別情況下所製作之文書，依
    刑事訴訟法第159 條之4 規定，有證據能力。
五、另本院認為照片乃儀器藉由光線透過機械原理將物體存於某
    特定時刻之型態感應於底片，再透過化學反應將該型態顯相
    重現於紙張上之影像，其內容不具「人之供述」之性質、非
    「供述證據」，自非屬傳聞，故本件蒐證照片7 張並不適用
    傳聞法則判斷證據能力之有無，經本院合法調查後即可做為
    證據使用。
貳、實體事項
一、訊據被告乙○○，矢口否認有為上揭犯罪事實，辯稱：我沒
    有去偷，我只是剛好騎車經過台西鄉泉州村舊泉州19之16號
    前，如果我有去偷，我自己載運就好了，而且我會當場被警
    察攔截，我如果有犯罪我就會承認云云。經查：
  (一)本件被害人於警詢時製有贓物認領保管單1 紙，上載「上列
    物品（指鋁門1 片）於民國96年11月15日15時10分在台西鄉
    ○○村○○段地號0000-0000 前被竊，並於96年11月15日15
    時20分經向台西分局派出所報案，現經貴台西分局偵查隊及
    台西派出所當場破獲並經認明相符，蒙將失竊物品發還具領
    保管，如有冒領情事願負法律責任。」等語（雲警西偵字第
    0961000691號卷第14頁），故被害人確有於該贓物認領保管
    單所載之時、地被竊取鋁門，已無疑義。
  (二)另案被告即證人李一郎於96年11月15日檢察官偵訊時證稱：
    鋁門2 面是我和被告乙○○及林鐘山一起去甘蔗園偷的，當
    時甘蔗園裡面有2 面鋁門是早已經拆下的，我載林鐘山，被
    告乙○○自己騎1 台車，我們是騎車經過甘蔗園時剛好看到
    鋁門，我們三人就去拿，我們想要拿去賣，我跟被告乙○○
    本來各拿1 面鋁門，乙○○已經拿走1 面先載走，我和林鐘
    山則將另1 面鋁門載了一小段路後遇到失主，我們就趕快將
    所載的鋁門1 面丟下。後來沒多久我與林鐘山又碰到被告乙
    ○○，被告乙○○看我們2 個同車比較好拿鋁門，就把鋁門
    1 面交給我和林鐘山，我和林鐘山將鋁門載了一下後想想不
    太對，所以我就騎車去追被告乙○○，後來我攔下被告乙○
    ○要把鋁門1 面還給他時，警車就出現了，被告乙○○就跑
    掉，我和林鐘山就被警察抓來了等語（96年度偵字第6012號
    卷第13頁至第14頁）。
  (三)又另案被告即證人林鐘山於96年11月15日檢察官偵訊時亦證
    稱：我承認有和李一郎及被告乙○○等共3 人一起偷鋁門2
    面，我們竊得鋁門2 面後，我是坐在李一郎騎的機車上讓李
    一郎載，我和李一郎騎的機車上有載鋁門1 面，被告乙○○
    載另1 面鋁門，我和李一郎看到失主就把我們所載的鋁門1
    面丟掉。我在警詢時所稱之內容（即我與李一郎共乘1 部機
    車[KR3-430號] ，被告乙○○則自己騎1 部機車，在台西鄉
    ○○段0000-0000 地號貨櫃屋倉庫前，竊取鋁門2 面，我與
    李一郎載鋁門1 面，被告乙○○則自己載鋁門一面，得手離
    去之後在產業道路遇到失主，我們就將我們所載之鋁門丟棄
    於路旁，後來我們隨後在台西菜尾公墓內又遇到乙○○，乙
    ○○就說他一個人自己騎機車不好載，叫我與李一郎載鋁門
    ，我與李一郎載鋁門跟在乙○○後方一段距離，在台西鄉泉
    州村舊泉州19之16號前路旁，追上乙○○騎機車就攔下他要
    將鋁門給他時就被警方查獲。警方提供的乙○○[45 年2 月
    17 日 生、Ｚ000000000、住台西鄉○○村○○鄰○○路30巷44
    號]口 卡片及照片，經我指認就是我所說的被告乙○○。）
    均屬實在等語（96年度偵字第6012號卷第14頁至第15頁、雲
    警西偵字第0961000691號卷第5 頁至第7 頁）。
  (四)從另案被告即證人李一郎、林鐘山偵查中證述之內容以觀，
    證人李一郎及林鐘山均對自己本身有與被告乙○○結夥3 人
    竊取鋁門一事坦承不諱，而非否認自己之犯行，而將本件犯
    罪事實攀指為被告1 人所犯，以圖卸免自身之罪責。且觀李
    一郎、林鐘山之證述大致相符，又無明顯不合常情及經驗之
    處。又被告並不否認其認識李一郎及林鐘山，並於96年11月
    15日，行經雲林縣台西鄉臺西鄉泉州村舊泉州19之16號前道
    路上被李一郎及林鐘山騎機車至後方追及後停車，倘僅係被
    告在路上被李一郎、林鐘山遇到，李一郎、林鐘山即誣指被
    告與其等共犯竊盜罪，未免不合常情。況由被告乙○○於82
    年、95年、96年均曾因犯竊盜罪經法院判處徒刑確定，又有
    多項毒品前科此一情況證據判斷，另案被告李一郎及林鐘山
    之證述應甚為可信，得以採為認定被告乙○○犯罪事實之證
    據。
  (五)另本件尚有蒐證照片7 張（雲警西偵字第0961000691號卷第
    21頁至第24頁）在卷可佐。
  (六)綜上，本件事證明確，被告之辯解顯屬卸責之詞，不足採信
    ，故被告乙○○犯行堪以認定，應依法論科。
二、論罪科刑
    核被告乙○○所為，係犯刑法第321 條第1 項第4 款（起訴
    書誤載為第3 款）之結夥三人以上竊盜罪。被告乙○○與李
    一郎、林鐘山等人間，就所犯竊盜罪，具有犯意聯絡及行為
    分擔，均為共同正犯。被告前有如事實欄所載之前科及徒刑
    執行情形，此有臺灣高等法院被告全國前案紀錄表1 份在卷
    可憑，其於受有期徒刑之執行完畢，5 年以內故意再犯本件
    有期徒刑以上之罪，為累犯，應依刑法第47條第1 項規定加
    重其刑。爰審酌被告曾有違反麻醉藥品管理條例、肅清煙毒
    條例、毒品危害防制條例及竊盜等多項前科，素行不佳，再
    犯本件竊盜罪，欲將所竊之物持以變賣，殊為不該，且犯後
    否認犯行，並無悔意，惟所用手段尚屬平和，及念被告所竊
    之物價值不高，又共犯李一郎、林鐘山均經本院以97年度易
    字第2 號判決判處有期徒刑8 月（本院卷第35頁至第36頁）
    等一切情狀，量處如主文所示之刑，以資懲儆。
據上論斷，應依刑事訴訟法第299 條第1 項前段，刑法第28條、
第321 條第1 項第4 款、第47條第1 項，判決如主文。
本案經檢察官林豐正到庭執行職務。
中    華    民    國    97    年    3     月    18    日
            刑事第一庭    審判長法  官  陳宏卿
                                法  官  王雅苑
                                法  官  楊昱辰
以上正本證明與原本無異。
如不服本判決，應於判決收受後10日內，向本院提出上訴狀（須
附繕本）。
                                書記官  黃秋萍
中    華    民    國    97    年    3     月    18    日
附錄法條：
中華民國刑法第321條
犯竊盜罪而有左列情形之一者，處 6 月以上、 5 年以下有期徒
刑：
一  於夜間侵入住宅或有人居住之建築物、船艦或隱匿其內而犯
    之者。
二  毀越門扇、牆垣或其他安全設備而犯之者。
三  攜帶兇器而犯之者。
四  結夥三人以上而犯之者。
五  乘火災、水災或其他災害之際而犯之者。
六  在車站或埠頭而犯之者。
前項之未遂犯罰之。


司法院資訊處製作；財團法人民間司法改革基金會備份。
